【裁判字號】    95,簡抗,46
【裁判日期】    950810
【裁判案由】    履行契約等
【裁判全文】
臺灣臺北地方法院民事裁定              95年度簡抗字第46號
抗  告  人  財將企業股份有限公司
法定代理人  丙○○
相  對  人  甲○○○
            乙○○
            黃姿瑩原名黃綢）.
上列當事人間請求履行契約等事件，抗告人對於中華民國95年6
月19日本院台北簡易庭95年度北簡字第19330號裁定提起抗告，
本院裁定如下：
    主      文
抗告駁回。
抗告程序費用新台幣壹仟元由抗告人負擔。
    理      由
一、按當事人得以合意定第一審管轄法院；第24條之合意管轄，
    如當事人之一造為法人或商人，依其預定用於同類契約之條
    款而成立，按其情形顯失公平者，他造於為本案之言詞辯論
    前，得聲請移送於其管轄法院，民事訴訟法第24條第1項前
    段、第28條第2項前段分別定有明文。考其立法意旨，在於
    當事人之一造為法人或商人時，通常占有經濟上之強勢地位
    ，如因契約涉訟而須赴被告之住、居所地應訴，無論在組織
    及人員編制上，均尚難稱有重大不便。如法人或商人以預定
    用於同類契約之債務履行地或合意管轄條款，與非法人或商
    人之他造訂立契約時，他造就此類條款表面上雖有締約與否
    之自由，實際上幾無磋商或變更之餘地。則一旦因該契約涉
    訟，他造即必須遠赴法人或商人以定型化契約所預定之法院
    應訴，在考量應訴之不便，且多所勞費等程序上不利益之情
    況下，經濟上弱勢者往往被迫放棄應訴之機會，如此不僅顯
    失公平，並某程度侵害經濟上弱勢者在憲法上所保障之訴訟
    權，於是特別明文排除合意管轄規定之適用。是以，定型化
    契約當事人因此爭執涉訟時，如法人或商人據此向合意管轄
    法院起訴，在不影響當事人程序利益及浪費訴訟資源之情況
    下，非法人或商人之他造於為本案之言詞辯論前，得聲請移
    送於其管轄法院。因此，在無其他特別審判籍管轄法院之適
    用時，法院受理此種移轉管轄之聲請，自應依民事訴訟法第
    1條「以原就被」原則定管轄法院。
二、抗告人主張抗告意旨略以：原裁定以相對人主張原契約書之
    約定條款「顯失公平」，並聲請移送臺灣嘉義地方法院（下
    稱嘉義地院）；惟相對人與抗告人於民國86年3月24日合意
    訂定契約後，即未正常繳納分期價金，其後因相對人不再繳
    納分期價款達半年之久，抗告人為保障債權始委託專業協尋
    公司將車輛取回並經法院點交占有再行出售，惟仍有不足；
    在基於「使用者付費的原則」下，相對人於使用車輛卻不付
    出應有之對價，此並不能符合公平正義之司法原則並損及交
    易安全。抗告人為追償相對人積欠尚不足之債務，於多方調
    查出相對人仍有資力及財產後，遂向嘉義地院聲請94年執速
    字第15713號強制執行相對人黃姿螢所有車號：DN-7098之車
    輛，惟相對人黃姿螢卻於受查封時，以哀求之方式向執行法
    院主張保管受查封之車輛動產，並於受查封當日下午即不顧
    執行法院之告誡並趁查封文書尚未送達監理機關時，將受查
    封之車輛過戶予第三人規避求償，雖經執行法院要求回復查
    封之狀態並將車輛過戶回相對人黃姿螢，仍拒不辦理，現已
    由嘉義地方法院民事執行處移送嘉義地方法院檢察署偵辨中
    ，相對人以其不法之行為躲避債務追償，其不可不謂違反誠
    實信用原則。相對人尚積欠有債務不思清償卻以種種之手段
    阻礙抗告人之強制執行及訴訟追償程序，甚為明顯；現又以
    哀情之姿為博本院之心證，要求移轉管轄且如依相對人所聲
    請移送嘉義地方法院相對人即處理本案，有無移送亦無區別
    ，如相對人之聲請仍為阻礙訴訟程序之進行，此即成為法院
    訴訟資源之浪費等語。
三、經查，本件抗告人於原審固主張依兩造間附條件買賣契約第
    18條約定，兩造合意以本院為第一審管轄法院，爰向本院起
    訴請求相對人連帶履行契約，惟兩造間附條件買賣契約為抗
    告人預定用於同類契約之條款，而抗告人為法人，相對人黃
    姿瑩住所在嘉義縣六腳鄉三義村三姓寮35號之2，亦即本件
    相對人黃姿瑩訂立系爭契約、債務履行以及日常生活作息之
    地點均於嘉義縣，參諸嘉義縣與本院所在地臺北市有相當距
    離，而抗告人為頗具規模之金融公司，應訴應無不便，則兩
    造間系爭契約第18條關於合意定本院為第一審管轄法院之約
    定，確有顯失公平之情形，揆諸首揭規定及說明，本件即應
    依相對人之聲請移送於其管轄法院。
四、復查，相對人是否債務不履行，並非判斷系爭契約是否顯失
    公平之依據，抗告人所謂「相對人使用車輛卻不付出應有之
    對價，此並不能符合公平正義之司法原則並損及交易安全」
    即與合意管轄條款是否顯失公平無關；而抗告人所謂「相對
    人以其不法之行為躲避債務追償，其不可不謂違反誠實信用
    原則」亦與合意管轄條款是否顯失公平無關。又本件請求履
    行契約事件既屬給付訴訟，則相對人是否「處理」，係訴訟
    程序是否因相對人與抗告人和解、相對人自認或抗告人撤回
    訴訟而終結之問題，並非相對人不履行債務而主張基於憲法
    所保障訴訟權之聲請移轉管轄規定，即係「阻礙訴訟程序之
    進行」及「成為法院訴訟資源之浪費」。故抗告人之主張即
    無理由，本件抗告應予駁回。
五、依民事訴訟法第436條之1第3項、第495條之1第1項、第449
    條第1項、第95條及第78條，裁定如主文。
中    華    民    國    95    年    8     月    10    日
                 民事第四庭審判長法  官  林麗玲
                                 法  官  林玲玉
                                 法  官  黃柄縉
以上正本係照原本作成
本裁定不得抗告
中    華    民    國    95    年    8     月    10    日
                                 書記官  楊湘雯


司法院資訊處製作；財團法人民間司法改革基金會備份。
